【裁判字號】    92,交抗,710
【裁判日期】    921028
【裁判案由】    違反道路交通管理處罰條例
【裁判全文】
臺灣高等法院交通事件裁定                        九十二年度交抗字第七一０號
    抗  告  人
    即受處分人  甲○○
右抗告人因違反道路交通管理處罰條例案件，不服台灣板橋地方法院中華民國九十二
年六月十一日裁定（九十二年度交聲字第九六四號；原處分案號：北監自裁字裁四○
－ＡＢＹ一二一○五五號），提起抗告，本院裁定如左：
    主  文
抗告駁回。
    理  由
一、按「汽車駕駛人有飲用酒類或其他類似物後其吐氣所含酒精濃度超過每公升零點
    二五毫克或血液酒精濃度超過百分之零點零五以上者，不得駕車」，道路交通安
    全規則第一百十四條第一項第二款定有明文。次按「違反道路交通管理事件行為
    人，未依規定繳納罰鍰，或未依規定到案聽候裁決，處罰機關應於舉發違反道路
    交通管理事件通知單送達二個月內依基準表逕行裁決之」。再按「汽車駕駛人，
    駕駛汽車經測試檢定有酒精濃度超過規定標準者，處新臺幣（下同）一萬五千元
    以上六萬元以下罰鍰，並當場移置保管其車輛及吊扣其駕駛執照一年」，民國九
    十一年七月三日修正後道路交通管理處罰條例第三十五條第一項第一款定有明文
    。
二、本件原裁定略以：本件臺北市政府警察局中正分局於上開時地實施定點攔查，以
    期維護交通安全，當時攔停異議人後，經盤查異議人身上帶有酒味，即請接受酒
    精測試，經測試結果為零點五○毫克，故予製單舉發，違規事實明確，另查（北
    市警交大字第ＡＢＹ一二一○五五號）通知單上之違規事實欄內數據係員警誤繕
    所致，惟本案舉發迄今未逾有效期限仍可補正，故不影響違規事實之成立，此有
    北市警察局中山分局函覆交通部公路總局臺北區監理所北市警中分交字第○九一
    六三八四七五○○號書函附卷可稽，且當時測得之酒測值為每公升零點五○毫克
    ，已經超過標準值甚明，此據上有異議人簽名無訛之序號四二九三號酒精測定值
    乙紙在卷可資為憑，故異議人之違規行為堪予認定。又異議人已於九十一年六月
    二十七日到案聽候裁決，並先後於同年九十一年六月二十七日及同年八月二十三
    日提出申訴，是原處分機關依違反道路交通管理事件統一裁罰標準表，以其逾越
    應到案期限三十日以上裁處罰鍰四萬二千元即有違誤。原處分機關所為裁處既有
    如上瑕疵，而無可維持，爰撤銷原處分，並依道路交通管理處罰條例第三十五條
    第一項規定及違反道路交通管理事件統一裁罰標準表量處，改諭知異議人處罰鍰
    三萬四千五百元及吊扣駕駛執照一年等語。
三、抗告意旨略以：受處分人即異議人並未規避罰鍰，於九十一年六月二十七日即到
    案聽候裁決，實屬冤枉為由提起抗告云云。
四、經查：本件臺北市政府警察局中正分局於上開時地實施定點攔查，以期維護交通
    安全，當時攔停抗告人後，經盤查抗告人身上帶有酒味，即請接受酒精測試，經
    測試結果為零點五○毫克，故予製單舉發，違規事實明確，另查（北市警交大字
    第ＡＢＹ一二一○五五號）通知單上之違規事實欄內數據係員警誤繕所致，惟本
    案舉發迄今未逾有效期限仍可補正，故不影響違規事實之成立，此有北市警察局
    中山分局函覆交通部公路總局臺北區監理所北市警中分交字第○九一六三八四七
    五○○號書函附卷可稽，且當時測得抗告人之酒測值為每公升零點五○毫克，已
    經超過標準值甚明，此有經抗告人簽名無訛之序號四二九三號酒精測定值乙紙在
    卷可資為憑，故抗告人之違規行為堪予認定。次查，揆諸上開法條說明，處罰機
    關應於舉發違反道路交通管理事件通知單送達二個月內依基準表逕行裁決之前提
    乃係違反道路交通管理事件行為人，未依規定繳納罰鍰，或未依規定到案聽候裁
    決始足當之，然本件抗告人已於九十一年六月二十七日到案聽候裁決，並先後於
    同年九十一年六月二十七日及同年八月二十三日提出申訴，是與上開法條構成要
    件不合，原處分機關依據違反道路交通管理事件統一裁罰標準表，以其逾越應到
    案期限三十日以上裁處抗告人新壹幣四萬二千元即有違誤。再查，本件抗告人之
    違規行為係在九十一年六月二十六日即九十年六月一日舊法施行後、九十一年九
    月一日新法施行日期之前（詳如理由一所述），又道路交通管理處罰條例第三十
    五條於九十一年七月三日經總統修正公布、同年九月一日生效施行，現行法第三
    十五條第一項雖僅將原法條第一項「禁止其駕駛」修正為「當場移置保管其車輛
    」，惟就內容上觀察，此修正前後之法律顯有不同，應認係屬法律之變更，而有
    新舊法變更比較適用之問題。是原處分機關未及比較新舊法之適用逕為處分，亦
    有未洽。而比較道路交通管理處罰條例第三十五條第一項與九十一年七月三日修
    正前第三十五條第一項規定，二者僅有如上述之修正，法律效果均係處新臺幣一
    萬五千元以上六萬元以下罰鍰，是舊法並未較有利於抗告人。故抗告人認應適用
    九十年一月十七日修正前之道路交通管理處罰條例第三十五條裁處六千元罰鍰，
    容屬誤會。又依學者所認，行政罰在法律之適用上應有刑法第二條第一項「行為
    後法律有變更者，適用裁判時之法律。但裁判前之法律有利於行為人者，適用最
    有利於行為人之法律」。又稅捐稽徵法第四十八條之三規定：「納稅義務人違反
    本法或稅法之規定，適用裁處時之法律。但裁處前之法律有利於納稅義務人者，
    適用最有利於納稅義務人之法律」。其所揭示之「從新從輕」原則之類推適用，
    自應適用修正生效後之新法為本件之裁判。綜上所述，原處分機關所為裁處，固
    非無據，惟其處分既有如上瑕疵，而無可維持，則原裁定認本件抗告人於原審之
    聲明異議雖無理由，惟原處分既有未當之處，爰撤銷原處分，並依道路交通管理
    處罰條例第三十五條第一項規定及違反道路交通管理事件統一裁罰標準表量處，
    改諭知抗告人處罰鍰三萬四千五百元及吊扣駕駛執照一年，經核並無違誤。查原
    裁定認事用法，並無不合，處罰亦屬妥適，抗告人抗告意旨，猶執陳詞，指摘原
    裁定不當，其抗告為無理由，應予駁回。
據上論結，應依道路交通案件處理辦法第二十六條，刑事訴訟法第四百十二條，裁定
如主文。
中      華      民      國    九十二    年      十      月    二十八    日
                              台灣高等法院交通法庭
                                  審判長法  官  陳  正  雄
                                        法  官  許  宗  和
                                        法  官  許  錦  印
右正本證明與原本無異。
不得再抗告。
                                        書記官  楊  妙  恩
中      華      民      國    九十二    年      十      月     三十     日


司法院資訊處製作；財團法人民間司法改革基金會備份。
